臺灣臺北地方法院民事判決　　　　　　　　　　　　　　九十三年度建字第一八號
　　原　　　告　德安資訊股份有限公司
　　法定代理人　甲○○
　　訴訟代理人　洪嘉呈律師
　　被　　　告　福茂國際股份有限公司
　　法定代理人　乙○○
　　訴訟代理人　董安丹律師
右當事人間請求給付工程款事件，本院於民國九十三年二月十六日言詞辯論終結，判
決如左：
    主  文
被告應給付原告新臺幣貳拾萬壹仟零捌拾元，及自民國九十二年九月十九日起至清
償日止按週年利率百分之五計算之利息。
原告其餘之訴駁回。
訴訟費用由被告負擔百分之十四，餘由原告負擔。
本判決第一項得假執行。但被告如於執行標的物拍定、變賣或物之交付前，以新臺幣
貳拾萬壹仟零捌拾元預供擔保，得免為假執行。
原告其餘假執行之聲請駁回。
    事實及理由
壹、原告起訴聲明求為判決：（一）被告應給付原告新臺幣（下同）一百四十八萬二
    千一百八十八元，及自民國九十二年九月十九日起至清償日止按週年利率百分之
    五計算之利息。（二）願供擔保聲請宣告假執行。並主張：
一、被告承攬訴外人南山人壽保險股份有限公司（下稱南山人壽公司）之教育訓練中
    心視聽音響系統工程，其中之電腦管理系統軟體與網路硬體設備工程部分（下稱
    系爭工程），南山人壽公司指定應由原告負責施作，故兩造於九十一年十一月一
    日訂定工程合約（下稱系爭合約）、協議書。原告已完成系爭工程，惟被告尚有
    一百四十八萬二千一百八十八元尚未給付，爰依系爭合約請求被告如數給付。另
    依協議書第二十三條之新增合約條款，被告應於收到南山人壽公司之款項後，於
    七個工作天內以即期支票支付原告，而被告已於九十二年九月九日收到南山人壽
    公司之款項，因此利息應於七個工作天之翌日即同年月十九日起計算。
二、原告得依系爭工程合約第四條第二、三款規定，請求被告給付軟體工程五百四十
    二萬四千一百九十五元，並依系爭工程合約第四條第四款規定，請求被告給付尾
    款七十三萬一千一百七十五元：
（一）系爭總工程款為九百零三萬七千九百八十元：
    １、依系爭合約，硬體工程款項為三百萬二千零五十五元，軟體工程款項為六百
        十一萬七千三百元，合計為九百十一萬九千三百五十五元。另依加減工程報
        價所示，減項工程款為七十三萬五千元，追加款為六十五萬三千六百二十五
        元，差額為八萬一千三百七十五元，因此系爭總工程款應為九百零三萬七千
        九百八十元（0000000-00000=0000000）。
    ２、依系爭合約第四條第二、三項約定，原告完成安裝後即可請領百分之九十之
        工程款，被告業已支付硬體部分之百分之九十，至軟體部分百分之九十（即
        五百五十萬五千五百七十元），扣除追加減帳款八萬一千三百七十五元，被
        告應給付原告五百四十二萬四千一百九十五元。惟被告僅給付四百六十七萬
        三千一百八十二元，剩餘七十五萬一千零十三元尚未支付。
    ３、系爭工程業已完工驗收，依系爭工程合約第十八條第二項約定，被告應將尾
        款九十一萬一千九百三十五元（即總工程款百分之十）扣除保固金十八萬零
        七百六十元（即總工程款百分之二，（0000000-00000）×2%=180760）後餘
        額七十三萬一千一百七十五元給付給原告，惟被告迄今尚未給付。
    ４、原告與南山人壽公司並無直接契約關係，不可能於同一契約中對於加帳、減
        帳作不同之解釋。且被告為原告之上包，追加項目既為原告所施作，追加款
        項自應屬原告，被告所領取之款項即應交付原告。
貳、被告聲明求為判決：（一）原告之訴及其假執行之聲請駁回。（二）如受不利之
    判決，願預供擔保請准宣告免為假執行。並抗辯：
一、原告不得依系爭工程合約第四條第二、三款規定，請求被告給付軟體工程五百四
    十二萬四千一百九十五元，及依系爭工程合約第四條第四款規定，請求被告給付
    尾款七十三萬一千一百七十五元：
（一）系爭總工程款為七百七十三萬零七百三十元：
    １、兩造於九十一年八月二十三日達成協議，約明該電腦管理系統工程之加減帳
        款依下列方式：「南山人壽公司若有減項，由合約金額扣除，若有追加項目
        ，由被告向南山人壽公司要求追加預算。」、「依九十一年八月二十三日南
        山協調會議由原告直接與南山人壽公司另簽新約，追加款項依八月十九日在
        德安資訊協調會議中決議部分或全部歸被告合約款之減項。」，並載於系爭
        合約第六條。減帳部分屬於兩造間約定，係屬系爭合約之工程項目，自應於
        總工程款中扣除。而原告與南山人壽公司既已就追加工程項目簽約，加帳部
        分係屬原告與南山人壽公司間之約定，非屬兩造間之工程項目，原告並未向
        被告申報加帳部分，被告自不必支付任何工程款。另原告否認有領取南山人
        壽公司加帳款，縱有領取，亦為對南山人壽公司溢付之問題，不能因此認為
        兩造間有追加工程關係。
    ２、依「加減工程報價」所示，減項工程款為七十三萬五千元，追加款為六十五
        萬三千六百二十五元。系爭合約總工程款原定為九百十一萬九千三百五十五
        元，扣除減項工程款與追加款後，總工程款應為七百七十三萬零七百三十元
        。扣除工程保固金十五萬四千六百十五元後，被告應付原告之工程款應為七
        百五十七萬六千一百十五元。因被告已付原告七百三十七萬五千零三十二元
        （第一次付款二百七十萬零一千八百五十元、第二次付款四百六十七萬三千
        一百八十二元），故被告僅欠原告二十萬一千零八十三元。
    ３、詎原告請款時僅就減項工程款予以扣減，就其與南山人壽公司直接簽約之追
        加軟、硬體工程款則向被告請款，而為被告所拒。但因南山人壽公司之要求
        ，被告先行給付原告硬體追加款十八萬一千一百二十五元，以及軟體追加工
        程款之一半即二十三萬六千二百五十元，合計為四十一萬七千三百七十五元
        。
、得心證之理由：
一、本件經本院於九十三年二月十六日整理並協議簡化爭點（見本院卷第八○至八一
    頁之言詞辯論筆錄），是以本院僅就兩造協議簡化之爭點為審究，合先敘明。
二、查（一）被告承攬南山人壽公司之教育訓練中心視聽音響系統工程，兩造於九十
    一年十一月一日簽訂工程合約（下稱系爭合約）、協議書，約定由原告向被告承
    攬其中電腦管理系統軟體與網路硬體設備工程（下稱系爭工程），總工程款（不
    含加減帳）為九百十一萬九千三百五十五元（硬體工程款三百萬二千零五十五元
    ，軟體工程款六百十一萬七千三百元）。（二）南山人壽公司於系爭合約簽訂後
    ，就系爭工程之功能、軟硬體設備有所變更，經核軟硬體加帳六十五萬三千六百
    二十五元、軟硬體減項七十三萬五千元，原告即於九十一年九月二十日向南山人
    壽公司就加減帳為報價，合計軟硬體應減帳八萬一千三百七十五元。
    （三）被告業已支付硬體工程款二百七十萬零一千八百五十元，及軟體工程款四
    百六十七萬三千一百八十二元，共計七百三十七萬五千零三十二元。（四）原告
    就系爭工程業已施作完成，並經驗收合格。而被告業於九十二年九月九日收受南
    山人壽公司所給付之工程尾款。此有工程合約、加減工程報價、協議書、被告九
    十二年九月十七日函附卷可稽（見本院卷第八至三三、三六至三七頁），復為兩
    造所不爭執，自堪信為真實。
三、本件兩造均不爭執軟硬體減項七十三萬五千元應自總工程款中扣除，僅爭執應否
    扣除軟硬體加帳六十五萬三千六百二十五元，故經整理簡化之爭點為：系爭總工
    程款為何？（見本院卷第八○至八一頁之言詞辯論筆錄）茲分述如下：
（一）按解釋契約，固須探求當事人立約時之真意，不能拘泥於契約之文字，但契約
      文字業已表示當事人真意，無須別事探求者，即不得反捨契約文字而更為曲解
      ，最高法院十七年上字第一一一八號著有判例。
（二）核閱系爭合約第六條約定：「工程變更：丙方（即南山人壽公司）對本工程有
      隨時變更設計及增減工程數量之權，一經通知乙方（即原告），乙方應即遵辦
      不得異議。對於工程數量之增減，其工程費應依照本合約所訂單價作計算增減
      之；軟體部分，丙方若有減項，由合約金額扣除；若有追加項目，由乙方與丙
      方另簽新約，追加款項之部份或全部歸本合約款之減項。」（見本院卷第九頁
      ）。準此，兩造業已明文約定軟體追加款係屬系爭合約款項之減項，應予扣除
      ，參以原告業已向南山人壽公司就加減帳為報價等情，則被告抗辯軟硬體加帳
      六十五萬三千六百二十五元應自總工程款中扣除等語，即屬可取。
（三）綜上所述，系爭總工程款為原總工程款（九百十一萬九千三百五十五元）扣除
      軟硬體減項（七十三萬五千元）、軟硬體加帳（六十五萬三千六百二十五元）
      ，即七百七十三萬零七百三十元（$0000000-$735000-$653625=$0000000）。
      再依第十八條第二款約定（見本院卷第一三頁）扣除保固金十五萬四千六百十
      五元（$0000000X2%=$154615），復扣除被告業已給付之工程款七百三十七萬
      五千零三十二元，被告依系爭合約第四條第二、三、四款約定，尚應給付原告
      二十萬一千零八十三元（$0000000-$1546 15-$0000000=$201083）。
（四）至原告因施作追加項目所得請求之款項（即軟硬體加帳六十五萬三千六百二十
      五元），依系爭合約第二十四條約定（見本院卷第一五頁），固應由被告負責
      轉呈並與南山人壽公司確認，若被告確有自南山人壽公司處收受此部分追加款
      ，而未轉交原告，此屬被告是否構成不當得利之問題，與原告依系爭合約第四
      條所得請求之工程款有別，二者請求權基礎不同，附此敘明。
四、從而，原告請求被告給付二十萬一千零八十三元，及自九十二年九月十九日（即
    被告於同年月九日收受南山人壽公司尾款後七個工作天之翌日）起至清償日止按
    年息百分之五計算之利息，為無理由，應予駁回。逾此範圍，為無理由，應予駁
    回。
五、至兩造其餘之攻擊或防禦方法，及未經援用之證據，經本院斟酌後，認為均不足
    以影響本判決之結果，自無逐一詳予論駁之必要，併此敘明。
肆、假執行之宣告：
    按所命給付之金額未逾五十萬元之判決，法院應依職權宣告假執行，民事訴訟法
    第三百八十九條第一項第五款定有明文。經核原告勝訴部分未逾五十萬元，爰依
    上開規定，依職權宣告假執行。而被告陳明願供擔保，聲請免為假執行，經核原
    告勝訴部分，合於法律規定，爰酌定相當之擔保金額宣告之。原告其餘假執行之
    聲請，因訴之駁回而失所依據，不予准許。
伍、結論：
    本件原告之訴為一部有理由，一部無理由，依民事訴訟法第七十九條、第三百八
    十九條第一項第五款、第三百九十二條第二項、第三項，判決如主文。
中　　　華　　　民　　　國　　九十三　　年　　　三　　　月　　　五　　　日
                              民事第一庭法    官  蔡惠如
右為正本係照原本作成
如對本判決上訴，須於判決送達後廿日內向本院提出上訴狀
中　　　華　　　民　　　國　　九十三　　年　　　三　　　月　　　五　　　日
                                      法院書記官  楊秋鈴
